臺灣高等法院臺中分院民事裁定
110年度再字第27號
再審原告    林鳳珠  
再審被告    鄧有偉  
上列當事人間拆屋還地事件，再審原告對於中華民國108年6月25
日本院106年度上更㈠字第12號確定判決，提起再審之訴，本院裁
定如下：
    主  文
再審之訴駁回。
再審訴訟費用由再審原告負擔。 
    理  由
一、按再審之訴，專屬為判決之原法院管轄。對於審級不同之法
    院就同一事件所為之判決，提起再審之訴者，專屬上級法院
    合併管轄，民事訴訟法第499條第1項、第2項分別定有明文
    。又第二審法院為實體上判決後，當事人提起第三審上訴，
    因不合法而駁回確定，當事人以實體上主張之事由，請求再
    審時，應認係專對第二審判決所提起，依同法第499條第1項
    規定，專屬原第二審法院管轄（最高法院76年度台再字第11
    4 號裁定意旨參照）。本件再審原告前對本院106年度上更㈠
    字第12號確定判決（下稱原確定判決）提起第三審上訴，經
    最高法院於民國108年10月2日以108年度台上字第1980號裁
    定（下稱第1980號裁定）駁回上訴確定。揆諸前開說明，再
    審原告提起本件再審之訴，自專屬於本院管轄。
二、按再審之訴不合法者，法院應以裁定駁回之，民事訴訟法第
    502條第1項定有明文。又再審之訴，應於30日之不變期間內
    提起；前項期間，自判決確定時起算，判決於送達前確定者
    ，自送達時起算，其再審之理由發生或知悉在後者，均自知
    悉時起算，但自判決確定後已逾5年者，不得提起；再審之
    訴，應以訴狀表明再審理由及關於再審理由並遵守不變期間
    之證據，民事訴訟法第500條第1項、第2項，第501條第1 項
    第4款亦分別定有明文。是提起再審之訴之原告，如主張其
    再審理由知悉在後者，應就所主張之事實負舉證之責任，並
    表明遵守不變期間之證據，其未表明者無庸命其補正。
三、再審意旨略以：原確定判決附圖編號B之採光罩，係港洲營
    造有限公司起造時即已存在，再審原告自95年間購買坐落臺
    中市○○區○○○段000○號建物（下稱系爭建物）後並未有增建
    行為。依臺中市中興地政事務所83年度建測字第1789號建物
    測量成果圖（下稱建物測量成果圖），可知系爭建物範圍包
    含後方平台部分，再審原告當然享有附圖編號B之所有權。
    再審原告於98年間，係因證人０００稱將成立管委會但缺乏資
    金，而捐贈新臺幣（下同）900元，僅０００暫以租賃契約代替
    收據。另依社區登記表，可知再審被告僅為持續自管委會支
    領本案訴訟律師費用及裁判費，拒絕與再審原告和解，顯然
    不利於全體區分所有權人，而以損害再審原告為目的。況採
    光罩若遭拆除，雨水勢必順勢由平台灌入系爭建物，易生危
    險，且地下室與一樓相接之樓地板至少有25公分厚之RC灌漿
    ，不可能因再審原告放置佛堂而倒塌，再審原告已向都發局
    調取中。因再審原告發現上開證人０００及建物測量成果圖、
    社區登記表等未經斟酌之證物，原確定判決自有民事訴訟法
    第496條第1項第13款規定之再審事由。另地政人員就附圖編
    號B之採光罩之測量有誤，該與採光罩連接之鐵皮部分非再
    審原告得請求拆除範圍，顯有違處分權主義，且原確定判決
    認定再審被告無權利濫用，亦有民事訴訟法第496條第1項第
    1款適用法規顯有錯誤之再審事由。爰提起本件再審之訴，
    求為廢棄原確定判決，並駁回再審被告於前訴訟程序之第一
    審之訴等語。
四、經查：
　㈠按民事訴訟法第496條第1項第1 款所謂適用法規顯有錯誤，
    係指確定判決違背法規或司法院大法官解釋者而言，故當事
    人自收受判決正本之送達時，對於判決理由有無適用法規顯
    有錯誤之情形，即可知悉，計算是否逾30日之不變期間，應
    自裁判確定時起算。又對於第二審判決於上訴期間內提起上
    訴，第三審法院非以其上訴逾期，而以另有其他不合法情形
    ，裁定駁回其上訴者，對第二審判決提起再審之訴時，其再
    審不變期間應自裁定確定翌日起算（最高法院110年度台抗
    字第548號裁判意旨參照）。查再審原告對原確定判決不服
    ，提起上訴，經最高法院於108年10月2日以第1980號裁定駁
    回上訴確定，該裁定係於108年10月17日送達再審原告，有
    最高法院送達證書足憑（附於最高法院第1980號卷第71頁）
    。準此，再審原告對於原確定判決提起再審之訴之不變期間
    ，應自108年10月18日起算，於同年11月17日屆滿。再審原
    告於110年12月10日（見本院卷第3頁）始以原確定判決具有
    民事訴訟法第496條第1項第1款再審事由為由，提起本件再
    審之訴，顯已逾30日之不變期間，為不合法。
　㈡再審原告於110年12月10日另以原確定判決有民事訴訟第496
    條第1項第13款再審事由提起再審部分，自108年10月18日起
    算，亦已逾30日之再審不變期間，再審原告未說明其在後知
    悉再審之理由，且未表明遵守不變期間之證據，依首揭說明
    ，其依民事訴訟法第496條第1項第13款再審事由提起再審之
    訴，亦難認為合法。
　㈢綜上，再審原告提起本件再審之訴，已逾30日不變期間，為
    不合法，應予駁回。　　
五、據上論結，本件再審之訴為不合法，爰裁定如主文。
中　　華　　民　　國　　110 　年　　12　　月　　30　　日
        　　    民事第四庭    審判長法　官  林慧貞
　　　　　　　　　　　　　　        法　官  莊嘉蕙
　　　　　　　　　　　　　　　      法　官  劉惠娟
正本係照原本作成。         
如不服本裁定應於裁定送達後10日內向本院提出抗告理由狀（須
按他造人數附具繕本），並繳納抗告裁判費新台幣1000元。因疫
情而遲誤不變期間，得向法院聲請回復原狀。
                                    書記官  陳文明
中　　華　　民　　國　　110 　年　　12　　月　　30　　日